【裁判字號】    98,交聲,2483
【裁判日期】    980916
【裁判案由】    聲明異議
【裁判全文】
臺灣臺中地方法院交通事件裁定        98年度交聲字第2483號
原處分機關  交通部公路總局臺中區監理所
異  議  人
即受處分人  甲○○
上列受處分人因違反道路交通管理處罰條例案件，對於交通部公
路總局臺中區監理所民國98年7 月14日所為之裁決（中監違字第
裁60－HD0000000 號裁決書）聲明異議，本院裁定如下：
    主    文
異議駁回。
    理    由
一、原處分機關意旨略以：異議人即受處分人甲○○（下稱受處
    分人）於民國98年4 月27日8 時30分許，駕駛車號6496-UC
    號自用一般小客車，在臺中縣沙鹿鎮鎮○路○ 段590 號前，
    因肇事致人受傷後逃逸，經臺中縣警察局清水分局警員以中
    縣警交字第HD0000000 號舉發違反道路交通管理事件通知單
    舉發，並經原處分機關於98年7 月14日，以裁監稽違字第裁
    60－HD0000000 號裁決書，以受處分人違反道路交通管理處
    罰條例第62條第4 項之規定，裁處吊銷駕駛執照，1 年內禁
    考等語。
二、異議意旨略以：我有將車子停下來，因為李沛綺沒有外傷（
    有等到看清沒有流血部分）才將車子移開，這樣子是不是應
    當比頭都沒回逃逸，況且也有問對方有沒有受傷啊，爰此聲
    明異議云云。
三、按「汽車駕駛人駕駛汽車肇事致人受傷或死亡者，應即採取
    救護措施及依規定處置，並通知警察機關處理，不得任意移
    動肇事汽車及現場痕跡證據，違反者處新臺幣3000元以上90
    00元以下罰鍰。但肇事致人受傷案件當事人均同意時，應將
    肇事汽車標繪後，移置不妨礙交通之處所。」、「前項駕駛
    人肇事致人受傷而逃逸者，吊銷其駕駛執照；致人重傷或死
    亡而逃逸者，吊銷其駕駛執照，並不得再考領。」、「汽車
    駕駛人，曾依本條例其他各條規定吊銷駕駛執照者，一年內
    不得考領駕駛執照。」道路交通管理處罰條例第62條第3 項
    、第4 項、第67條第3 項分別定有明文。再按道路交通管理
    處罰條例第62條第3 項、第4 項之規定本旨係在增進行車安
    全、保護他人權益，以維持社會秩序，亦責令汽車駕駛人善
    盡行車安全之社會責任。蓋道路交通事故發生後，有受傷或
    死亡之情形者，應即時救護或採必要之措施，以防損害範圍
    之擴大。如駕駛人於肇事後，隨即駕車逃離現場，不僅使肇
    事責任認定困難，更可能使受傷之人喪失生命，自有從嚴處
    理之必要，此有司法院大法官釋字第284 號、第531 號解釋
    可資參照。職是之故，汽車駕駛人駕駛汽車發生交通事故，
    不論其責任之歸屬為何，即有義務留在肇事現場，採取救護
    或其他必要措施，並向警察機關報告，以保護他人權益，同
    時釐清肇事責任，自不待言。且道路交通管理處罰條例第62
    條第4 項之意旨，乃以道路交通事故之發生，常非於己之鄰
    親家里，時有呼救不能情事，乃科以肇事者須即採取救護或
    其他必要措施，並應向警察機關報告之法定義務，以防因就
    醫延誤致生無謂傷亡，並俾得通知傷亡者家屬到場，以明責
    任，是凡肇事人於行車肇事致人受傷或死亡，未即採取救護
    或其他必要措施，並向警察機關報告，即駕車駛離現場者，
    均應依該規定處罰。
四、經查：
(一)受處分人於98年4 月27日8 時30分許，駕駛車牌號碼6496-U
    C 自用一般小客車，在臺中縣沙鹿鎮鎮○路○ 段590 號前，
    因行車未注意他車動態，不慎與騎乘車號JRK-991 重機車適
    經該處之李沛綺發生擦撞，致其受有輕傷，此有舉發通知單
    及裁決書各1 份附卷可稽。又受處分人亦不否認於上揭時、
    地，所駕駛之車輛與李沛綺騎乘之機車與有發生擦撞之情形
    。是無論上揭車禍事故之發生原因，究係因受處分人未注意
    車前狀況，抑或係因李沛綺之疏失，受處分人於上揭時地為
    該交通事故之肇事參與人，實堪認定。
(二)上開車禍事故發生後，受處分人並未下車，僅坐在車上詢問
    傷勢，隨即駕車離去，而李沛綺當天確實有流血受傷等情，
    業據李沛綺於警詢及98年度偵字第15861 號偵查中指述明確
    ，核與受處分人於偵查中自承：「（車禍發生經過？）今年
    4 月份經過鎮南路擦撞到李沛綺，因我有一點怕，有停車但
    沒有下車，後來我有離開現場，因為我看她沒有跌倒跟受傷
    ，我不知道她有扭傷，她車沒有倒，我離開之前沒有經過她
    同意，她有把褲管拉起來，我看到她褲管沒有流血」、「（
    問：李沛綺還在檢查傷口你就走了？）她有撩起來，但因有
    段距離我沒有看到，因為我會怕」、「（問：對肇事逃逸是
    否認罪？）認罪」等語大致相符，足認李沛綺指述之情節堪
    以採信。是受處分人明知駕駛上開動力交通工具肇事並致人
    受傷後，不但未下車查看，且詢問李沛綺傷勢後，不待對方
    確認傷勢情形，當下自認無礙即逕行離開，未停留現場救護
    已受傷之李沛綺，亦未報警處理，竟沿沙田路路之方向往北
    逃逸。嗣經警方調閱路口監視器得知受處分人車籍資料，通
    知受處分人至派出所製作筆錄始坦承肇事，足見其當時具有
    肇事逃逸之犯意無疑。此外，並有道路交通事故現場圖、道
    路交通事故調查報告表（一）（二）、臺中縣警察局疑似道
    路交通事故肇事逃逸追查表、照片10張、診斷證明書等附卷
    可稽（見上開偵查案號所附之警卷第8 至20頁），是受處分
    人於李沛綺受傷後並未採取救護措施及依規定處置，亦未通
    知警察機關處理，未獲得同意即逕行離去，其有肇事逃逸之
    違規事實自明。
(三)綜上，原處分機關據以援引上開規定，裁處吊銷駕駛執照，
    1 年內禁考之處分，尚無不合，受處分人聲明異議為無理由
    ，應予駁回。
五、據上論斷，應依道路交通管理處罰條例第87條第2 項、道路
    交通案件處理辦法第19條，裁定如主文。
中    華    民    國    98    年    9     月    16    日
                        交通法庭  法  官  蔡美華
上正本證明與原本無異。
如不服本裁定，應於送達後5日內，向本院提出抗告狀。
                                  書記官  張皇清
中    華    民    國    98    年    9     月    16    日


司法院資訊處製作；財團法人民間司法改革基金會備份。
